【裁判字號】    95,交聲,515
【裁判日期】    950831
【裁判案由】    聲明異議
【裁判全文】
臺灣臺中地方法院交通事件裁定          95年度交聲字第515號
原處分機關  交通部公路總局臺中區監理所
異議人即
受處分人    甲○○
上列受處分人因違反道路交通管理處罰條例案件，對於交通部公
路總局臺中區監理所九十五年六月二十七日所為之裁決（原處分
案號：中監違字裁第六０－ＧＣ0000000號裁決書），聲
明異議，本院裁定如下：
    主  文
異議駁回。
    理  由
一、原處分機關交通部公路總局臺中區監理所係以：異議人即受
    處分人甲○○駕駛之車牌號碼Ａ八－九四九八號自用小貨車
    ，於民國九十五年六月十三日凌晨一時五十九分許，行經臺
    中市○○路與昌平路口處，因「酒後駕車酒測值達零點七二
    ＭＧ／Ｌ」之交通違規行為，為臺中市警察局第五分局松安
    派出所員警以其有違反道路交通管理處罰條例第三十五條第
    一項第一款規定之行為，裁處罰鍰新臺幣（下同）四萬九千
    五百元，並吊扣駕駛執照十二個月。
二、本件聲明異議意旨略以：依據行政罰法第二十六條規定採「
    先刑法後行政」原則（即刑事處罰優先原則），觸犯刑事法
    律部分已經移送地檢署，並經臺灣臺中地方法院檢察署檢察
    官緩起訴處分，命異議人向財團法人十方啟智文教基金會附
    設十方啟能中心支付五萬元，依照前揭刑事處罰優先原則，
    本件前所開立之交通違規通知單，違反一事不二罰之原則，
    故本件即不能再依交通管理處罰條例科處罰鍰，原處分罰鍰
    部分應予撤銷云云。
三、經查：
  (一)按汽車駕駛人，駕駛汽車經測試檢定有酒精濃度超過規定標
    準者，處一萬五千元以上六萬元以下罰鍰，並當場移置保管
    其車輛及吊扣其駕駛執照一年；汽車駕駛人有飲用酒類後其
    吐氣所含酒精濃度超過每公升零點二五毫克以上者，不得駕
    車；汽車駕駛人，因違反本條例及道路交通安全規則之規定
    ，受吊扣或吊銷駕駛執照處分時，吊扣或吊銷其持有各級車
    類之駕駛執照。道路交通管理處罰條例第三十五條第一項第
    一款、第六十八條、道路交通安全規則第一百十四條第二款
    與違反道路交通管理事件統一裁罰標準表分別定有明文。
  (二)查本件異議人於九十五年六月十三日凌晨一時五十九分許，
    駕駛車牌號碼Ａ八－九四九八號自用小貨車，在臺中市○○
    路與昌平路口處經警攔停並進行吐氣酒精濃度檢測後，發現
    異議人吐氣所含酒精濃度高達每公升零點七二毫克等情，業
    為異議人所不爭執，故異議人飲用酒類後，於上開時間駕駛
    前揭自小貨車，經員警測試檢定有酒精濃度超過規定標準即
    吐氣所含酒精濃度超過每公升零點二五毫克以上之事實，即
    堪認定。從而，臺中市警察局第五分局松安派出所執行攔檢
    勤務之員警以其有違反道路交通管理處罰條例第三十五條第
    一項第一款規定之行為，製作中市警交字第ＧＣ00000
    00號舉發違反道路交通管理事件通知單予以舉發，後經原
    處分機關交通部公路總局臺中區監理所於九十五年六月二十
    七日依道路交通管理處罰條例第三十五條第一項第一款之規
    定，以中監違字第裁六０－ＧＣ0000000號裁決書裁
    處受處分人罰鍰四萬九千五百元，並吊扣駕駛執照十二個月
    ，即無不法。
  (三)次按，「違反行政法上義務而受罰鍰、沒入或其他種類行政
    法罰之處罰時，適用本法。但其他法律有特別規定，從其規
    定。」、「本法所稱其他種類行政罰，指下列裁罰性之不利
    處分：一、限制或禁止行為之處分：‧‧吊扣證照‧‧。」
    、「一行為同時觸犯刑事法律及違反行政法上義務規定者，
    依刑事法律處罰之。但其行為應處以其他種類行政罰或得沒
    入之物而未經法院宣告沒收者，亦得裁處。前項行為如經不
    起訴處分或為無罪、免訴、不受理、不付審理之裁判確定者
    ，得依違反行政法上義務規定裁處之。」、「本法自公布後
    一年施行。」，固為行政罰法第一條、第二條第一項、第二
    十六條及第四十六條所明定，並已自九十五年二月五日起生
    效施行。惟查：
  (1)按刑事訴訟法所規定之緩起訴處分乃附條件之不起訴處分，
    本質上為不起訴處分之一種，此觀該法第二百五十六條之規
    定自明，既為不起訴即依不起訴處理。至檢察官為緩起訴處
    分時，依刑事訴訟法第二百五十三條之二第一項規定對被告
    所為之指示及課予之負擔，乃屬一種特殊之處遇措施，並非
    刑罰，故刑事案件經檢察官為緩起訴處分確定後，應視同不
    起訴處分確定。故一行為同時觸犯刑事法律及違反行政法上
    義務規定，經檢察官依刑事訴訟法第二百五十三條之一為緩
    起訴處分後，行政機關自得按上開行政罰法第二十六條第二
    項所定，依違反行政法上義務規定裁處之。
  (2)本件異議人甲○○因前開酒醉駕車之行為，經臺灣臺中地方
    法院檢察署檢察官於九十五年六月十四日以九十五年度速偵
    字第二三二六號為緩起訴處分，嗣臺灣臺中地方法院檢察署
    檢察官職權送請臺灣高等法院臺中分院檢察署聲明再議，經
    臺灣高等法院臺中分院檢察署以九十五年度上職議字第三八
    六０號處分書駁回確定在案，有臺灣臺中地方法院檢察署緩
    起訴處分書一份、臺灣高等法院臺中分院檢察署處分書一份
    、異議人匯款五萬元予財團法人十方啟智文教基金會附設十
    方啟能中心基金會之郵政劃撥儲金存款收據影本及臺灣高等
    法院被告前案紀錄表各一份在卷可稽。異議人既經檢察官緩
    起訴處分確定，基於前揭說明，原處分機關之處分，即無違
    法不當可言。
四、綜上所述，原處分機關所為之處分，並無違法不當，本件異
    議為無理由，應予駁回。
五、據上論斷，應依道路交通管理處罰條例第八十七條第二項、
    道路交通案件處理辦法第十九條，裁定如主文。
中    華    民    國    95    年    8     月    31    日
                    交通法庭  法  官  陳  葳
上正本證明與原本無異。
如不服本裁定，應於送達後五日內，向本院提出抗告狀。
                              書記官  張雅如
中    華    民    國    95    年    9     月    4     日


司法院資訊處製作；財團法人民間司法改革基金會備份。
